【裁判字號】    99,交聲,500
【裁判日期】    990430
【裁判案由】    聲明異議
【裁判全文】
臺灣臺南地方法院交通事件裁定         99年度交聲字第500號
移送機關    交通部公路總局嘉義區監理所臺南監理站
異議人即
受處分人    甲○○
上列異議人即受處分人因違反道路交通管理處罰條例案件，對於
交通部公路總局嘉義區監理所臺南監理站民國99年3月24日所為
之裁決處分（處分案號：嘉監南字第裁74-S00000000號）聲明異
議，本院裁定如下：
    主    文
原處分撤銷。
甲○○不罰。
    理    由
一、原處分意旨略以：異議人即受處分人甲○○（下稱異議人）
    於民國96年5月25日1時59分許，駕駛車牌號碼BW8-826號重
    型機車，行經臺南市○○○路與福德街交岔路口時，為臺南
    市警察局第五分局（下稱舉發機關）警員攔停，因發現異議
    人身上有酒味，乃對其實施酒精濃度測試，測得其呼氣中所
    含酒精濃度為每公升0.87毫克，因超過規定標準遂予以製單
    舉發，嗣經交通部公路總局嘉義區監理所臺南監理站（下稱
    原處分機關）以其違規事證明確，依道路交通管理處罰條例
    第35條第1項第1款及違反道路交通管理事件統一裁罰基準表
    之規定，裁處異議人罰鍰新臺幣（下同）45,000元等語（本
    案業已逕行註銷駕駛執照一年）。
二、聲明異議意旨略以：異議人酒駕部分業經檢察官為緩起訴處
    分，並捐款50,000元完畢，依一事不二罰原則，本件應不用
    再依違反行政法上義務處罰之，為此聲明異議，請求撤銷原
    處分等語。
三、按汽車駕駛人，駕駛汽車經測試檢定有酒精濃度超過規定標
    準者，處15,000元以上60,000元以下罰鍰，並當場移置保管
    該汽車及吊扣其駕駛執照1年；因而肇事致人受傷者，並吊
    扣其駕駛執照2年；致人重傷或死亡者，吊銷其駕駛執照，
    並不得再考領。又汽車駕駛人，有第35條第1項規定之情形
    者，應接受道路交通安全講習，道路交通管理處罰條例第35
    條第1項第1款、第24條第1項第2款分別定有明文。又汽車駕
    駛人飲用酒類或其他類似物後其吐氣所含酒精濃度超過每公
    升0.25毫克以上者，不得駕車，道路交通安全規則第114條
    第2款復定有明文。
四、經查：
  (一)異議人於上揭時、地駕駛車牌號碼BW8-826號重型機車，經
    舉發機關員警攔檢並測得其呼氣中酒精濃度為每公升0.87毫
    克，因超過標準予以製單舉發，並經原處分機關裁處如前述
    之裁罰等情，有臺南市警察局96年5月25日南市警交字第S00
    000000號舉發違反道路交通管理事件通知單、原處分機關99
    年3月24日嘉監南字第裁74-S00000000號裁決書及酒精測定
    紀錄單各1份附卷可稽，且為異議人所不爭執，此部分違規
    事實已可認定。
  (二)惟按95年2月5日生效之行政罰法第26條第1項規定，一行為
    同時觸犯刑事法律及違反行政法上義務規定者，依刑事法律
    處罰之。但其行為應處以其他種類行政罰或得沒入之物而未
    經法院宣告沒收者，亦得裁處之。究其立法目的，無非以一
    行為同時觸犯刑事法律及違反行政法上義務規定時，由於刑
    罰與行政罰同屬對不法行為之制裁，而刑罰之懲罰作用較強
    ，故依刑事法律處罰，即足資警惕時，實無一事二罰再處行
    政罰之必要，且刑事法律處罰，由法院依法定程序為之，較
    符合正當法律秩序，應予優先適用，但罰鍰以外之沒入或其
    他種類行政罰，因兼具維護公共秩序之作用，為達行政目的
    ，行政機關仍得併予裁處。
  (三)查異議人上開酒駕行為，業經檢察官依刑事訴訟法第253條
    之2第1項第4款規定為緩起訴處分，並命受處分人向國庫捐
    款，受處分人係履行檢察官所為緩起訴處分命令，此等命令
    名義上雖非刑罰，但仍是一種特殊處遇措施，造成受處分人
    之財產減少，性質上亦屬剝奪人民財產權之處分，與刑事制
    裁無異，實質上為刑事處罰。故檢察官為緩起訴處分並命向
    國庫捐款項者，該捐款解釋上亦應認屬道路交通管理處罰條
    例第35條第8項所規定之罰金為宜。而參諸違反道路交通管
    理事件統一裁罰基準表之規定，對於駕駛人駕駛機器腳踏車
    ，而其吐氣所含酒精濃度超過每公升0.55毫克以上者，其最
    低應納罰鍰之數額為45,000元。本件異議人在刑事部分，既
    經檢察官為緩起訴處分，並經檢察官命向臺灣臺南地方法院
    檢察署302專戶支付50,000元，異議人亦於96年12月21日履
    行上開緩起訴處分之負擔完畢，且該緩起訴處分於97年7月
    17日期滿未經撤銷，此業據本院依職權調取臺灣臺南地方法
    院檢察署96年度緩字第1887號緩起訴執行卷宗全卷核閱相符
    ，復有臺灣臺南地方法院檢察署自行收納款項統一收據1份
    附於該卷可憑，依前開說明，本件異議人行政罰罰鍰部分，
    應不得再為裁處。
五、綜上所述，原處分機關對異議人裁處罰鍰45,000元之處分，
    即有未洽，本件異議為有理由，應由本院將原處分撤銷，並
    為異議人不罰之諭知。
六、據上論結，依道路交通管理處罰條例第87條第2項、道路交
    通案件處理辦法第20條前段，裁定如主文。
中    華    民    國    99    年    4     月    30    日
                      交通法庭  法  官  張家瑛
以上正本證明與原本無異。
如不服本裁定，應於收受送達後5日內向本院提出抗告狀。（應
附繕本）
                                書記官  李淑惠
中    華    民    國    99    年    4     月    30    日

司法院資訊處製作；財團法人民間司法改革基金會備份。
